【裁判字號】    94,苗簡,670
【裁判日期】    950227
【裁判案由】    給付票款
【裁判全文】
臺灣苗栗地方法院民事簡易判決         94年度苗簡字第670號
原      告  乙○○
被      告  甲○○
上列當事人間請求給付票款事件，本院於民國95年1月26日言詞
辯論終結，判決如下：
    主  文
被告應給付原告新臺幣伍拾萬元，及自民國九十四年八月二十三
日起至清償日止，按週年利率百分之五計算之利息。
訴訟費用由被告負擔。
本判決得假執行。
    事實及理由
一、按擴張或減縮應受判決事項之聲明者，於訴狀送達後，原告
    仍得為之，民事訴訟法第255 條第1 項第3 款定有明文。本
    件原告於支付命令聲請狀請求被告應給付原告新臺幣（下同
    ）500,000 元，及自民國94年6 月30日起至清償日止，按週
    年利率百分之5 計算之利息，嗣於95年1 月17日本院開庭時
    就利息部分之請求減縮為自94年8 月23日起至清償日止，按
    週年利率百分之5 計算之利息，此係減縮應受判決事項之聲
    明，核與上揭規定相符，應予准許，合先敘明。
二、原告之主張：
    被告之子朱勤羽前持被告簽發之支票2 紙（其中1 紙支票發
    票日為94年6 月24日，票號：CK0000000 ，票面金額200,00
    0 元，另1 紙支票發票日為94年6 月30日，票號：CK000000
    0 ，票面金額300,000 元，下稱系爭2 紙支票）向原告借錢
    ，並表示支票係被告簽發，且被告沒有跳票記錄，因原告當
    時沒錢，乃於系爭2 紙支票背書後，持向某位大姊借錢，再
    將錢借給朱勤羽。嗣該大姊於94年8 月23日為付款提示，因
    遭退票，遂找原告要錢，原告只好還錢給該大姊，並取回支
    票，為此爰依票據法律關係，請求被告給付票款。並聲明：
    如主文第1 項所示。
三、被告之抗辯：
    系爭2 紙支票上之章雖為被告之章，但非被告所蓋用，且支
    票並非被告所簽發，被告亦未將支票拿給朱勤羽。被告不知
    道原告為何會執有系爭2 紙支票，也不清楚朱勤羽與原告間
    之債務關係，朱勤羽因為被地下錢莊討債，已經沒有與家裡
    聯絡，被告無法請他到庭說明。並聲明：原告之訴駁回。
四、兩造不爭執之事實：
  (一)原告執有發票人為被告之支票2 紙，其中1 紙支票發票日為
    94年6 月24日，票號：CK0000000 ，票面金額200,000 元，
    另1 紙支票發票日為94年6 月30日，票號：CK0000000 ，票
    面金額300,000 元。原告背書後，持系爭2 紙支票向他人借
    款，嗣因支票跳票，原告清償債務，並取回支票。
  (二)系爭2 紙支票上之章為被告之章。
五、經本院協同兩造整理並簡化本件之爭點為：系爭2 紙支票上
    之章是否為被告所蓋用？被告是否須依系爭2 紙支票所載文
    義負責？被告雖以支票上之章非其所蓋用，且支票並非其所
    簽發等語為辯，然查：
  (一)按當事人主張有利於己之事實者，就其事實有舉證之責任，
    民事訴訟法第277 條前段定有明文。又按私人之印章，由自
    己使用為常態，被人盜用為變態，主張變態事實之當事人，
    自應就此印章被盜用之事實負舉證之責任（最高法院86年台
    上字第717 號判決參照）。被告既已自承系爭2 紙支票上之
    章為真正，則被告自應就其抗辯係遭他人盜蓋1 節，負舉證
    責任，惟經本院曉諭，被告始終未能提出相關證據以證其說
    ，依上舉證責任分配之說明，已難認被告就此主張為真實，
    是系爭2 紙支票上之章係被告所蓋用1 節，已可認定。
  (二)復按在票據上簽名者，依票上所載文義負責；票據上之簽名
    ，得以蓋章代之；發票人應照支票文義擔保支票之支付；發
    票人、背書人及其他票據債務人，對於執票人連帶負責；被
    追索者，已為清償時，與執票人有同一權利；執票人向支票
    債務人行使追索權時，得請求自為付款提示日起之利息，如
    無約定利率者，依年利6 釐計算，票據法第5 條第1 項、第
    6 條、第126 條、第148 條準用第96條第1 項、第4 項、第
    133 條分別定有明文。本件被告在系爭2 紙支票發票人欄上
    蓋章，即應照支票文義擔保支票之支付，又原告為系爭2 紙
    支票之背書人，於遭執票人追索並為清償後，依上規定自得
    向發票人即被告再為追索。從而，原告本於票據法律關係，
    請求被告應給付票款500,000 元，及自付款提示日即94年8
    月23日起至清償日止，按週年利率百分之5 計算之利息，為
    有理由，應予准許。
六、本件係本於票據有所請求而涉訟之簡易訴訟程序，本院為被
    告敗訴之判決，應依民事訴訟法第389 條第1 項第3 款規定
    ，依職權宣告假執行。
七、據上論結，本件原告之訴為有理由，依民事訴訟法第436 條
    第2 項、第78條、第389 條第1 項第3 款，判決如主文。
中    華    民    國    95    年    2     月    27    日
                  苗栗簡易庭法  官  張 文 毓
以上正本係照原本作成。
如不服本判決，應於送達後20日內向本院提出上訴狀（須附繕本
）。
                            書記官  黎 東 成
中    華    民    國    95    年    2     月    27    日


司法院資訊處製作；財團法人民間司法改革基金會備份。
